【裁判字號】    90,小上,104
【裁判日期】    901112
【裁判案由】    返還借款
【裁判全文】
臺灣板橋地方法院民事裁定  九十年度小上字第一０四號
    上  訴  人    乙○○
    被  上訴人    甲○○
右當事人間請求返還借款事件，上訴人對於民國九十年九月十三日本院板橋簡易庭九
十年度板小字第九三一號第一審判決提起上訴，本院裁定如左：
    主      文
上訴駁回。
第二審訴訟費用由上訴人負擔。
    理      由
一、按對於小額訴訟程序第一審判決之上訴，非以判決違背法令為理由，不得為之；
    其上訴狀內應記載上訴理由，表明下列各款事項：(一)原判決所違背之法令及其具
    體內容；(二)依訴訟資料可認為原判決有違背法令之具體事實。民事訴訟法第四百
    三十六條之二十四第二項、同法第四百三十六條之二十五定有明文。是當事人以
    小額訴訟程序之第一審判決違背法令為理由提起上訴時，就原審判決如何不適用
    法規或適用法規不當，其上訴狀或理由書應有具體之指摘，並揭示該法規之條項
    或其內容，若係成文法以外之法則，應揭示該法則之旨趣，倘為司法院解釋或最
    高法院之判例，則應揭示該判解之字號或其內容，如依民事訴訟法第四百六十九
    條第一款至第五款所列各款事由提起上訴者，其上訴狀或理由書應揭示合於該條
    款之事實；若小額訴訟程序上訴人之上訴狀或理由書未依據此項方法表明者，即
    難認為已對原審判決之違背法令有具體之指摘，其上訴自難認為合法，依民事訴
    訟法第四百三十六條之三十二第二項準用同法第四百四十四條第一項之規定，第
    二審法院應以裁定駁回其上訴（參考最高法院七十一年臺上字第三一四號判例意
    旨及民事訴訟法第四百三十六條之三十二第二項）。
二、本件上訴人就中華民國九十年九月十三日本院板橋簡易庭九十年度板小字第九三
    一號第一審小額訴訟程序之原審判決，於上訴期間內提起上訴，其上訴理由為：
    (一)被上訴人（即被告）於八十九年一月二十一日，以購買美容院設備為由，向上
    訴人（即原告）借款新臺幣（下同）八萬元，上訴人為鼓勵創業艱難，給予紓困
    ，而被上訴人為求慎重，主動簽立保管條一紙給上訴人，以示誠意，兩造並約定
    自八十九年三月起每月歸還一萬元，惟被上訴人一直推拖迄今未償還借款；(二)上
    訴人之妻杜雪香確有參加被上訴人為會首之互助會，但會期為八十五年四月至八
    十七年十二月止，而被上訴人借款時間為八十九年一月，與互助會之間相距甚遠
    ，且非上訴人參加互助會，牛頭不對馬嘴，互助會與上訴人毫無瓜葛，張冠李戴
    ，不宜採信，八萬元保管條為上訴人所有，顯見兩造間確有八萬元金錢借貸合意
    存在；(三)被上訴人主張縱能成立，也無證可推八萬元債權債務之事實存在，依民
    法第一百十五條：經承認法律行為，如無特別訂定，溯及為法律行為時，發生效
    力等語。
三、經查：原審判決對於上訴人有關兩造間有八萬元金錢借貸關係存在之主張，判決
    稱：按主張金錢借貸關係有效成立者，應就兩造間有借貸合意及金錢交付之事實
    ，負舉證責任，上訴人主張兩造間有金錢借貸關係存在，為被上訴人所否認，本
    件復無證據足以證明確有八萬元金錢借貸合意之存在，至於上訴人於原審提出之
    保管條，雖可證明上訴人對被上訴人有八萬元金錢債權存在之事實，但依被上訴
    人提出之互助會單、計算書內容及證人林阿敏之證詞，加以判斷，該筆金錢債權
    應屬互助會款無疑，並無法據此證明上訴人是基於借貸關係而交付等語。業已敘
    述上訴人主張不可採之心證理由，核與原審卷附之訴訟資料相符。且被上訴人於
    原審始終辯稱：該筆債務為互助會債務，現僅欠六萬四千元等語，並未承認兩造
    間有何金錢借貸關係存在。上訴人提出之保管條亦未載明該八萬元為金錢借貸之
    借款，而僅記載稱：「八萬元此致自保管乙○○先生寄放」等語。原審認定上訴
    人未舉證兩造間有何金錢借貸關係存在，其認事用法，均無違誤。上訴人上訴狀
    記載之內容，實未以前述之方法具體指摘原審判決如何不適用法規或適用法規不
    當，或揭示符合民事訴訟法第四百六十九條第一款至第五款所列各款事由之事實
    ，而單純僅以原審判決已調查論斷為不能證明之主張，執為上訴理由，自難認上
    訴人已對原審判決之違背法令有具體之指摘，揆諸前揭說明，其上訴尚難認為合
    法，應以裁定駁回。
四、結論：依民事訴訟法第四百三十六條之三十二第二項、第四百四十四條第一項前
    段、第四百三十六條之二十四第二項、第九十五條、第七十八條，裁定如主文。
中      華      民      國    九十      年      十一    月    十二    日
                                    臺灣板橋地方法院民事第四庭
~B審判長法官  黃麟倫
~B      法官  陳映如
~B      法官  王復生
右為正本係照原本作成。
中      華      民      國    九十      年     十一      月    十三    日
~B法院書記官  劉日賓


司法院資訊處製作；財團法人民間司法改革基金會備份。
